最高法院刑事判決　　　　　　　　　 111年度台上字第3385號
上　訴　人　柯天岱


上列上訴人因違反毒品危害防制條例等罪案件，不服臺灣高等法
院高雄分院中華民國111年4月7日第二審判決（110年度上訴字第
1089號，起訴案號：臺灣高雄地方檢察署109年度偵字第14721號
），提起上訴，本院判決如下：
    主  文
上訴駁回。
    理  由
一、按刑事訴訟法第377 條規定，上訴於第三審法院，非以判決
    違背法令為理由，不得為之。是提起第三審上訴，應以原判
    決違背法令為理由，係屬法定要件。如果上訴理由書狀並未
    依據卷內訴訟資料，具體指摘原判決不適用何種法則或如何
    適用不當，或所指摘原判決違法情事，顯與法律規定得為第
    三審上訴理由之違法情形，不相適合時，均應認其上訴為違
    背法律上之程式，予以駁回。
二、本件原審審理結果，認為上訴人柯天岱之犯行明確，因而維
    持第一審依行為時毒品危害防制條例第4條第1項、第2 項、
    第17條第2項（原判決附表一〈以下僅記載其編號序〉編號2
    、5部分），及刑法第59條（編號3部分）規定，論處上訴人
    犯販賣第一級毒品1罪及販賣第二級毒品6罪罪刑（均累犯，
    各處如編號1至7所載之有期徒刑），並依法宣告沒收（追徵
    ）之判決，駁回上訴人關於此部分在第二審之上訴（其餘被
    訴部分，已經第一審判決無罪確定）。從形式上觀察，並無
    判決違法情形存在。
三、上訴意旨略以：
  ㈠編號1 部分：許廷光就上訴人之本次交易有無收取對價或僅
    為單純轉讓，於警詢及第一審之陳述不一。許廷光於通訊軟
    體LINE對話截圖（下稱LINE對話或對話）中雖有提及購買新
    臺幣（下同）200 元毒品之暗語；然其於第一審已表示：因
    為常跟上訴人拿，且僅有200 元之小量，所以上訴人就請我
    ，交個朋友等語。足見確不能排除上訴人最終無償提供之可
    能。原審逕認許廷光係格於其陳述時上訴人在場之壓力而翻
    異前詞，而認係迴護之詞，有違採證法則。
  ㈡編號3 部分：許廷光就其係向上訴人購買抑請上訴人代為購
    買毒品，於警詢及第一審之陳述不一。依LINE對話意旨，可
    知上訴人當時並未持有毒品，致未立即與許廷光約定交易；
    上訴人告知對方漲價則係因其本身亦施用毒品；況許廷光於
    21時14分表示：「好的」、「好的啦」，迄21時38分回覆「
    還可以」，已經過近25分，亦無原審所指聯絡完旋即交易情
    形。上訴人主張係代許廷光購買，並非無據。原審同於前述
    ㈠之理由，不採許廷光於第一審之陳述，有違採證法則。
  ㈢編號4 部分：上訴人始終否認犯行；除何俊賢未經具結之警
    詢陳述外，亦無其他佐證。觀諸LINE對話內容，上訴人僅要
    求何俊賢給付金錢，並表示自己身上錢不夠，均未提及有交
    付毒品予何俊賢一事。原審徒以部分對話之內容，認何俊賢
    以500 元向上訴人購買甲基安非他命（下稱安非他命），實
    屬率斷；其未查明何俊賢是否以匯款或現金方式支付購毒價
    金，亦有調查職責未盡及違反證據法則之違誤。
  ㈣編號6、7（即109年7月12日及13日，以下所載7 月12或13日
    均指109 年）部分：上訴人係代莊玉堂購買安非他命，而於
    編號6之時、地收錢，並於編號7之時、地交付安非他命予莊
    玉堂。就此，莊玉堂於警詢時先稱：上訴人於7 月13日把前
    一日不足之數量補給莊玉堂；又稱：7 月13日向上訴人購買
    2500 元之安非他命，所述矛盾。且7月12日之對話未見任何
    毒品交易之事項；依同日之警方搜證照片，莊玉堂進入上訴
    人住處後並未立即離去，尚與上訴人在門口聊天，並無上訴
    人與莊玉堂交易毒品之事證；倘毒品已經交付，莊玉堂理當
    儘速離去解癮。原審依莊玉堂之警詢陳述，認為並非代為購
    買；又以LINE對話及搜證照片作為不利上訴人之補強證據，
    難認有據，於證據法則亦屬有違。
  ㈤編號1至7之犯行，所涉對象僅3 人，販賣數量非高。原判決
    未敘明各罪間之關連性等事項之理由，即定執行刑為有期徒
    刑17年6 月，有違恤刑本旨，裁量亦違背內部性界限，並有
    理由不備之違法。
四、惟查：
  ㈠原判決認上訴人有前述販賣第一級及第二級毒品犯行，已敘
    明其調查、取捨證據之結果及憑以論斷之心證之理由；除併
    就上訴人否認犯行及所辯：1.編號1 部分並未向許廷光收錢
    ，係轉讓安非他命給對方；2.編號3 部分係代許廷光購買；
    3.編號6、7部分係同件事，且係幫莊玉堂買毒品，並非販賣
    等詞，認非可採，逐一指駁、說明外；有關許廷光、莊玉堂
    於審理時改口為有利上訴人之陳述，何以係迴護之詞，不可
    採信，亦詳述其理由（見原判決第4 至14頁）。核其論斷、
    說明，與卷內證據資料，並無不合。亦即原判決係依憑上訴
    人對部分事實之陳述、毒品買方之指述，以及上訴人與毒品
    買方間之LINE之對話意旨、警方之搜證照片（編號6、7部分
    ）等證據，經詳細勾稽、比對，並綜合判斷後，認為上訴人
    均係以圖利為目的而販賣，所辯係無償轉讓、代購毒品，以
    及編號6、7係同一事件而非2 次販賣等節，不可採信，均詳
    予敘明。上訴意旨就原審採證認事之適法職權行使，且已經
    原判決明白指駁、說明之以上事項，對相同之證據，依憑己
    意為相異之評價，進而指摘原判決違法，自非合法之上訴第
    三審理由。
  ㈡編號4 部分：何俊賢雖因法院合法傳喚未到庭而不能詰問，
    然原判決已說明其警詢陳述得為證據之理由。且此部分除有
    何俊賢於警詢時之明確指述，及其與上訴人之LINE對話外，
    上訴人於法院之羈押訊問時即已坦承：我有拿毒品給何俊賢
    ，是先拿錢給我，我再交毒品，因為朋友關係才幫他拿等語
    （見109年度聲羈字第277號卷第28、29頁）。原審憑以認定
    上訴人販賣安非他命予何俊賢，即非無據。上訴意旨雖指摘
    原審未調查何俊賢係以匯款或現金方式支付購毒價金。然上
    訴人販賣安非他命予何俊賢之事證既已明確，上訴人於原審
    復未有此部分之聲請，原審未為無益之調查，自不能指為違
    法。
  ㈢數罪併罰之定刑，本係基於刑罰經濟與責罰相當之考量，所
    為一新刑罰之宣告，並非給予受刑人不當利益。又數罪併罰
    ，有二裁判以上，且宣告多數有期徒刑者，法院於定刑時，
    應審酌個案具體情節，嚴格遵守刑法第51條第5 款所規定之
    外部性界限；所定之執行刑，祇須在不逸脫外部性界限範圍
    內為衡酌，而無全然喪失權衡意義或其裁量行使顯然有違比
    例原則之裁量權濫用之例外情形，並不悖於定應執行刑之恤
    刑目的者，即無違裁量權之內部性界限。經查，第一審以我
    國執行刑之量定係採限制加重之立法方式，經審酌上訴人之
    7次犯行，介於109年6月16日至同年7月13日間，犯罪手法相
    類，販賣對象僅3人，販賣金額介於200元至2500元之間，若
    以實質累加方式定刑，其刑度將超過行為之不法內涵；並考
    量生命有限，刑罰對上訴人造成之痛苦程度係隨刑度增加而
    生加乘效果，非以等比方式增加；以隨罪數增加遞減刑罰方
    式，已足以評價上訴人行為不法性，因而定應執行之刑為有
    期徒刑17年6 月。原審認為以上量定之刑，並無違法、不當
    ，而予維持（見原判決第18、19頁）。且上訴人所犯各罪宣
    告刑之總和刑期為52年2月，各罪中之最長期刑為15年4月，
    原判決在以上之範圍內定刑，於法尚無不合，且已屬低度刑
    ，並未逾越法律規定之內部性界限，或有顯然過重之違反比
    例原則等裁量權濫用之違法。上訴意旨㈤，係就原審裁量職
    權之合法行使，任意指摘，並非合法之上訴第三審理由。
五、依上說明，本件上訴人之上訴違背法律上之程式，應予駁回
    。
據上論結，應依刑事訴訟法第395條前段，判決如主文。
中    華    民    國   111    年    9     月    29    日
                  刑事第四庭審判長法  官  林  立  華  
                                  法  官  謝  靜  恒  
                                  法  官  王  敏  慧  
                                  法  官  李  麗  珠  
                                  法  官  林  瑞  斌  
本件正本證明與原本無異
                                  書記官
中    華    民    國   111    年    10    月    4     日